臺灣高等法院交通事件裁定　　　　　　 94年度交抗字第302號
抗　告　人
即受處分人　甲○○
上列抗告人因違反道路交通管理處罰條例案件，不服臺灣臺北地
方法院，中華民國94年3月24日所為裁定（94年度交聲字第110號
），提起抗告，本院裁定如下：
    主  文
原裁定撤銷，發回臺灣臺北地方法院。
    理  由
一、原法院裁定以：抗告人即受處分人甲○○於民國（下同）93
    年10月11日8時50分許，駕駛車牌號碼BKA—926號普通重型
    機車，沿臺北市○○街379巷由東往西方向行駛，行經至臺
    北市○○街379巷交叉路口此肇事地點時，左側車身與沿撫
    遠街北向南行駛之7412—HM號自用小客車左前角保險桿碰撞
    ，致受處分人所駕駛BKA—926號普通重型機車附載人林惟聖
    倒地受傷之事實，有臺北市○○○○○道路交通事故現場圖
    、交通事故分析研判表、臺北市政府松山分局交通分隊道路
    交通事故補充資料表、交通事故談話紀錄表等附卷可稽，此
    情已足認定；且臺北市○○街379巷東向西設有「停」字標
    誌，業據載明於前揭交通事故分析研判表，足見該道路為支
    線道，此情復足認定。受處分人雖辯稱係遭許書瑗所駕駛74
    12—HM自用小客車違規逆向迴轉而被該小客車撞倒在地云云
    ，惟證人即當時駕駛7412—HM自用小客車之許書瑗於本院調
    查中結證稱當時其在看到受處分人所駕駛之機車發動後，才
    開始啟動其自用小客車前行，是受處分人突然緊急煞車才會
    導致本件事故等語（見原法院94年2月22日訊問筆錄）；徵
    諸受處分人前於臺北市政府警察局松山分局交通分隊交故事
    故談話記錄表中，亦自稱當時已看到有一輛車（按此應即為
    許書瑗所駕駛7412—HM自用小客車）向其方向駛來，其見狀
    即稍微向前行駛等語（見該受處分人之談話記錄表），足見
    受處分人當時在見到許書瑗所駕駛7412—HM自用小客車駛近
    之際，仍有繼續行駛之情。故本件受處分人與許書瑗當時既
    均已同樣行駛進入道路中央，且優先之路權係許書瑗而非受
    處分人所有，受處分人在應注意支線道車應讓幹線道車先行
    之情形下，詎未予注意以致肇事並致人受傷，其違規情節確
    已足認定，受處分人所辯，尚不足採。綜上所述，受處分人
    確有支線道車不讓幹線道車先行之違規行為，因而肇事致他
    人受有傷害，且已於應到案日期前提出申訴，從而原處分機
    關依道路交通管理處罰條例第45條第1項第9款、第63條第1
    項第1款、第61條第3項、處理細則第44條第1項及基準表之
    規定，裁處受處分人600元之罰鍰，共記違規點數4點，經核
    並無違誤。本件受處分人之異議為無理由，自應將其異議駁
    回云云。固非無見。
二、惟：
  (一)按汽車迴車前，應暫停並顯示左轉燈光或手勢，「看清無來
    往車輛」，並注意行人通過，始得迴轉，道路交通安全規則
    第106條第5款亦定有明文。觀諸該法條之內容，已明確規定
    應「看清無來往車輛」，始得迴轉；參以：證人許書瑗在原
    法院調查中亦具結證稱：因為我停在中央分隔島，我在中央
    分隔島那邊我的行車跟受處分人的行車方向是不同的方向，
    然後我就停在那邊，準備看右方有沒有來車，要過的時候，
    我看到受處分人的車子起動，我才起動我的車，當我起動的
    時候，受處分人突然緊急煞車，我開的時候，我車子是在起
    動的狀態下，因為受處分人緊急煞車，他的車牌弄到我的保
    險桿等語（見原法院卷第28頁、第29頁）；顯見證人許書瑗
    在本件車禍當時，主觀上亦有應讓抗告人先行之認知。則抗
    告人即受處分人甲○○在肇事前，騎乘BKA-926號重型機車
    行駛之撫遠街379巷雖係支線道，其通過幹道之撫遠街時，
    是否必須禮讓欲進行迴轉之7412-HM號自小客車先行，已非
    無疑。
  (二)次查，道路交通安全規則中有關汽車迴車，雖僅有第106條
    唯一條文之簡單規定；然汽車迴車與汽車左轉之限制甚為相
    近，此觀諸道路交通安全規則第106條第3款「禁止左轉路段
    ，不得迴車」之規定自明。從而，汽車在進行迴轉時，仍應
    注意遵守同條例第102條第1項第4款中有關「左轉彎時，...
    行至交岔路口中心處左轉」；及同條項第5款中有關「四車
    道以上或同向二車道道路，... 欲左轉彎時，應距交岔路口
    30公尺前換入內側車道」之規定；此乃便利他人透過駕駛人
    合理之駕駛行為判知其行進方向，及避免在原有車道上逆向
    迴車造成來往危險，所應有之解釋。經查，7412-HM號自小
    客車於發生車禍時係欲進行迴車，已據駕駛人許書瑗於原法
    院調查中陳明在卷（見原審卷第21頁、第30頁）。次查，證
    人許書瑗駕駛7412- HM號自小客車欲進行迴車前，原行駛在
    撫遠街由北向南之外側車道上，並已穿越379巷口，迄至到
    達對向路口之人行穿越道時，方進行逆向迴車，有現場照片
    所示7412- HM號自小客車發生車禍後之停放位置，及道路交
    通事故現場圖所示7412- HM號自小客車發生車禍前之行進路
    線在卷可查（見原審卷第6頁、第7頁、第17頁）；則抗告意
    旨所辯：伊等對方直行過了該路口，信賴許書瑗所駕駛自小
    客車已直過路口後，機車才往前，已遵守支線道須讓主線道
    先行之規定云云，尚非無據。
  (三)證人許書瑗駕駛7412- HM號自小客車，原行駛在撫遠街由北
    向南之外側車道上，並已穿越379巷口，迄至到達對向路口
    之人行穿越道上，方進行逆向迴車，已如前述；此種異於常
    理之駕車行進路線，是否為抗告人於許書瑗進行迴車前即能
    預見，並得在該處長久等待，以禮讓許書瑗駕車迴轉，由南
    向北再度通過撫遠街379巷口？尚非無再予詳查之餘地。
  (四)抗告意旨基此指摘原法院裁定不當，為有理由。應由本院將
    原法院裁定撤銷，發回原臺灣臺北地方法院以更為適法之處
    置。
三、據上論結，應依道路交通案件處理辦法第26條，刑事訴訟法
    第413條前段，裁定如主文。
中　　華　　民　　國　　94　　年　　4 　　月　　29　　日
　　　　　　　　　刑事第十三庭  審判長法　官  劉景星
                                      法  官  陳志洋
                                      法  官  陳博志
以上正本證明與原本無異。
不得再抗告。
                                      書記官  陳嘉文
中　　華　　民　　國　　94　　年　　5 　　月　　3 　　日
